臺灣高等法院刑事判決　　　　　　　100年度上訴字第1245 號
上　訴　人　臺灣士林地方法院檢察署檢察官
上　訴　人
即　被　告　楊長諺
上列上訴人等因被告毒品危害防制條例案件，不服臺灣士林地方
法院99年度審訴字第933號，中華民國100年1 月31日第一審判決
（起訴案號：臺灣士林地方法院檢察署99年度毒偵字第2342號）
，提起上訴，本院判決如下：
    主  文
上訴駁回。
    理  由
一、按不服地方法院之第一審判決而上訴者，應向管轄第二審之
    高等法院為之；上訴書狀應敘述具體理由；第二審法院認為
    上訴書狀未敘述理由或上訴有第 362條前段情形，應以判決
    駁回之，刑事訴訟法第361條第1、2項、第367條前段明文規
    定。而所謂上訴之具體理由，必係依卷內既有訴訟資料或提
    出新事證，指摘或表明第一審判決有何採證認事、用法或量
    刑等足以影響判決本旨之不當或違法，而構成應予撤銷之具
    體事由，始足當之；倘僅泛言原判決認定事實錯誤、違背法
    令、量刑失之過重或輕縱，而未依上揭意旨指出具體事由，
    或形式上雖已指出具體事由，然該事由縱使屬實，亦不足以
    認為原判決有何不當或違法者，皆難謂係具體事由，俾與第
    二審上訴制度在請求第二審法院撤銷、變更第一審不當或違
    法之判決，以實現個案救濟及節制濫行上訴之立法目的相契
    合。是倘上訴人之上訴書狀雖敘述上訴理由，惟並未具體敘
    述第一審判決有何不當或違法情形，即與未敘述具體理由無
    異，所為上訴，即非適法。
二、經查：本件原審適用簡式審判程序，以上訴人即被告楊長諺
    迭次之自白、台灣尖端先進生技醫藥股份有限公司濫用藥物
    檢驗報告、尿液檢體委驗單、扣案第一級毒品海洛因1 包、
    注射針筒1支、採證照片3張、交通部民用航空局航空醫務中
    心毒品鑑定書1紙及被告前案紀錄表1份等證據資料，因認被
    告於民國99年9月27日下午4時許，在臺南市○○路路邊其所
    駕駛自用小客車內，以注射針筒內注射方式，施用第一級毒
    品海洛因1 次等情，已詳敘所憑證據與認定之理由，因而論
    處被告施用第一級毒品，累犯，並審酌被告前經觀察勒戒、
    強制戒治、起訴及判刑，仍不知悔悟，復為本件之犯行，認
    其定力不足，無法戒絕毒品，惟其犯罪後始終坦承犯行，並
    表達回歸正常生活之渴望，目前已有正常工作，犯後態度尚
    稱良好，又其施用毒品僅戕害己身健康，尚未對社會造成實
    質危害，暨其品性、生活狀況、智識程度等一切情狀，因認
    公訴人具體求刑有期徒刑1年2月稍嫌過重，量處有期徒刑8
    月，並諭知沒收銷燬扣案之第一級海洛因1包（驗餘淨重0.0
    730公克），及沒收注射針筒1支。經核並無違誤，所為量刑
    亦屬允當。檢察官上訴意旨以被告係累犯，且前於95、96年
    間有多次施用毒品之前科，分別經法院判處有期徒刑10月（
    減為有期徒刑5月）、1 年（減為有期徒刑6月）確定，經定
    執行刑有期徒刑10月，並均經執行完畢，被告復於98年2 月
    間，再度施用第一級毒品，經台灣台南地方法院檢察署檢察
    官以98年度毒偵字第443 號緩起訴處分戒癮治療，惟無法完
    成戒癮治療，於99年6月17日撤銷緩起訴處分，同年9月28日
    又再犯本件施用毒品案件，足認被告反覆施用毒品，並無悔
    改之意，原審竟僅判處有期徒刑8 月，實有變相鼓勵施用毒
    品者再犯之虞，難以達懲儆之效，量刑顯屬過輕，容有未洽
    ，本件自宜量處有期徒刑1年2月，用以懲儆，提起上訴云云
    。然量刑輕重，係屬事實審法院得依職權自由裁量之事項，
    苟其量刑已以行為人之責任為基礎，並斟酌刑法第57條各款
    所列情狀，而未逾越法定刑度或有濫用權限情事，即不得任
    意指為違法。查認施用毒品者具「病患性犯人」之特質，毒
    品危害防制條例立法目的除降低施用毒品罪之法定刑外，並
    採以觀察、勒戒方式戒除其身癮及以強制戒治方式戒除其心
    癮之措施，足認僅對施用毒品者科以重刑，並不能使其戒除
    毒癮。另參諸世界各國之醫療經驗及醫學界之共識，咸認施
    用毒品成癮者，其心癮甚難戒除，絕難戒絕斷癮，致其再犯
    率均偏高。因此施用毒品者無法戒絕毒癮，一再施用，本為
    施用毒品者之特性，再犯施用毒品罪，量刑不宜過重，且新
    修正刑法已採一罪一罰，對於施用毒品者，每次施用毒品之
    犯行，均分別處罰，已足制裁被告各次施用毒品之犯行。本
    案被告雖有起訴書犯罪事實欄所載施用毒品前科執行情形，
    惟依據上揭說明並審酌刑法第57條所列各項情狀及被告曾經
    觀察、勒戒程序，仍無法戒除毒癮，復又觸犯本件施用第一
    級毒品犯行，可認被告具有「病患性犯人」之特質，又本件
    被告僅施用毒品1 次，其施用毒品係傷害自身健康，所生危
    害非鉅，及其犯後已坦承犯行，態度良好等一切情狀，認公
    訴人求處有期徒刑1年2月，容有過重等情。原判決就量刑已
    詳為審酌各情，並說明其理由，既未逾越法定刑度，復未濫
    用自由裁量之權限，要無違誤可言。另被告上訴意略稱：被
    告已深感悔悟，而家中尚有年邁雙親須待被告扶養，且被告
    目前有穩定工作，請求給予改過自新之機會云云。縱令屬實
    ，亦難認原判決認事用法有所違誤。綜上，本件檢察官、被
    告等上訴均未具體指摘原判決關於認定事實、適用法律及量
    刑等事項，究竟有何違法或不當之具體情形。揆諸上開說明
    ，本件檢察官、被告之上訴均未敘述具體理由，屬不合法律
    上之程式，應予駁回，並不經言詞辯論為之。
據上論斷，應依刑事訴訟法第367條前段、第372條，判決如主文
。
中    華    民    國    100    年    4    月    29    日
                  刑事第二庭審判長法  官 洪光燦
                                  法  官 宋明蒼
                                  法  官 李麗玲
以上正本證明與原本無異。
如不服本判決，應於收受送達後10日內向本院提出上訴書狀，其
未敘述上訴之理由者並得於提起上訴後10日內向本院補提理由書
（均須按他造當事人之人數附繕本）「切勿逕送上級法院」。
                                  書記官 廖婷璇
中    華    民    國    100    年    4    月    29    日